臺灣高等法院高雄分院刑事判決　　　 100年度上訴字第1366號
上　訴　人
即　被　告　郭玉中
選任辯護人　蔡明哲律師
上列上訴人因違反槍砲彈藥刀械管制條例案件，不服臺灣屏東地
方法院100 年度訴字第61號中華民國100 年7 月7 日第一審判決
（起訴案號：臺灣屏東地方法院檢察署99年度偵字第7029號），
提起上訴，本院判決如下：
    主  文
上訴駁回。
    事  實
一、郭玉中前因違反麻醉藥品管理條例案件，經臺灣高雄地方法
    院以86年度訴字第1103號判決判處有期徒刑5 年6 月，嗣假
    釋出監，又因遭撤銷假釋而入監執行殘刑，於民國（下同）
    98年2 月26日執行完畢。又其於93年間，受真實姓名年籍不
    詳綽號「龐鳳青」之人委託，代為保管可發射子彈具有殺傷
    力之改造槍彈，而於98年8 月19日13時10分許，為警查獲，
    並扣得改造之手槍及子彈（業經臺灣屏東地方法院99年度訴
    字第310 號於100 年6 月2 日判處有期徒刑4 年，併科罰金
    新臺幣6 萬元確定在案）。詎猶不知悔改，另行起意，明知
    可發射子彈具有殺傷力之改造手槍及槍砲之主要組成零件，
    均屬槍砲彈藥刀械管制條例管制之物，未經主管機關許可，
    不得無故持有，竟以不詳之方式取得如附表一編號1 、2 所
    示之改造手槍及槍管而持有之，嗣於99年7 月23日晚上8 時
    30分許，在屏東縣枋山鄉○○村○○路36號之陳文典住處，
    為警查獲，並在其所有之背包內扣得如附表一、二所示之物
    。
二、案經屏東縣政府警察局枋寮分局報告臺灣屏東地方法院檢察
    署檢察官偵查起訴。
    理  由
一、證據能力部分：
(一)、按被告以外之人於偵查中向檢察官所為之陳述，除顯有不可
    信之情況者外，得為證據，刑事訴訟法第159 條之1 第2 項
    定有明文。證人陳文典、潘崑鳳於偵訊時均已經具結在案，
    有訊問筆錄及證人結文各3 份在卷可稽（見偵查卷第12至15
    、35至39、51至54頁），且無證據證明有違法取供之情形，
    依上開規定有證據能力。
(二)、按被告以外之人於審判外之陳述，雖不符合同法第159 條之
    1 至第159 條之4 之規定，但經當事人於審判程序同意作為
    證據，法院審酌該言詞陳述或書面陳述作成時之情況，認為
    適當者，亦得為證據，刑事訴訟法第159 條之5 第1 項有明
    文規定。本判決所引下列證據，其原屬於傳聞證據部分，檢
    察官及被告、辯護人均同意作為證據（見本院卷第47頁、第
    48頁），本院審酌上開證據作成時之情況，尚無違法不當之
    瑕疵，認以之作為證據應屬適當，依前開規定，有證據能力
    。
二、訊據上訴人即被告郭玉中固坦承有於99年7 月23日晚上8 時
    30分許，在屏東縣枋山鄉○○村○○路36號之陳文典住處，
    為警在被告所有之背包內扣得如附表一編號1 、2 所示之改
    造槍枝及槍管之情（見本院卷第47頁）。惟先則否認有持有
    上開改造之槍枝及槍管，辯稱：前揭改造之槍枝及槍管為陳
    文典所有，因警方至上開陳文典住處查訪，陳文典叫被告將
    前揭改造之槍枝及槍管收到被告背包內，被告才將之放入被
    告所有之背包內云云；之後又承認持有上開改造之槍枝及槍
    管，請求從輕量刑等語（見本院卷第62頁背面）；後又陳稱
    ：該等改造之槍枝子彈，係綽號龐鳳欽（或龐鳳青。下同）
    之人於民國84年間所寄放云云。經查：
(一)、扣案如附表一編號1 、2 所示之槍枝、槍管經送請鑑定，鑑
    定結果認如附表一編號1 所示之改造手槍具殺傷力、如附表
    一編號2 所示之槍管，則係土造金屬槍管，屬公告之槍砲主
    要組成零件（鑑定內容詳如附表一所示），有內政部警政署
    刑事警察局99年10月1 日刑鑑字第0990125653號鑑定書、同
    局100 年5 月18日刑鑑字第1000058349號函、內政部100 年
    6 月13日內授警字第1000871321號函各1 份附卷可佐（見偵
    查卷第29至32頁；原審卷第157 、158 、162 頁），足證前
    揭改造槍枝及槍管，分屬槍砲彈藥刀械管制條例所管制未經
    許可不得持有之具有殺傷力之改造手槍及槍砲之主要組成零
    件。
(二)、警方於99年7 月23日晚上8 時30分許，在屏東縣枋山鄉○○
    村○○路36號陳文典住處，自被告所有放置在其身邊之背包
    內扣得如附表一編號1 、2 所示之改造槍枝及槍管之事實，
    業經被告於原審審理時坦承不諱（見原審卷第45頁背面、本
    院卷第47頁），核與證人即查獲員警吳思勤、證人陳文典於
    原審審理時、證人潘崑鳳於偵訊時所證查獲之情節相符（見
    偵查卷第13、52頁；原審卷第75至76、78至80頁），復有前
    揭改造之槍枝及槍管扣案可資佐證。又證人陳文典於原審審
    理時證稱：被告於99年7 月23日至我上開住處後，並無取出
    前揭槍枝給我看，我係於警方搜索被告之背包後才知有前揭
    槍枝等語明確（見原審卷第78頁背面）；證人潘崑鳳於檢察
    官偵訊時亦具結證稱：我去上開陳文典住處係為問被告事情
    ，被告有從其背包內取出1 只手錶問我要不要買，過沒多久
    警方就進來了，我於警方搜索前並無看過前揭槍枝，亦無看
    到前揭槍枝藏放在桌子下，警方係在被告的背包中搜出前揭
    槍枝，且該背包一直放在被告身邊等語甚詳（見偵查卷第13
    、52頁），足見前揭槍枝、槍管於警方搜索前，一直在被告
    所有之背包內，而置於被告實力支配之狀態下，被告持有前
    揭可發射子彈具殺傷力之改造槍枝及屬槍砲主要組成零件之
    槍管等犯行，應屬無訛。足證被告於本院自白其持有上開扣
    案之改造槍枝及槍管屬實。
(三)、至於被告另陳稱：該等改造之槍枝子彈，係綽號龐鳳欽之人
    於民國84年間所寄放云云。惟查，被告前案寄藏改造槍枝罪
    ，係於98年8 月19日為警查獲，有臺灣屏東地方法院99年度
    訴字第310 號判決書可參（見原審卷第167 頁），而被告所
    犯本案係於99年7 月23日經警查獲，相距近1 年，被告於前
    案被查獲後，自有充裕之時間以各種方式取得本案扣案之改
    造槍枝及槍管。況被告上開所辯係片面之詞，而本案扣案之
    改造槍枝及槍管，苟係如被告所辯係84年間由不詳姓名年籍
    綽號「龐鳳欽」者所寄放，迄今已長達16年，該改造之槍枝
    及槍管具有相當之價值，何以「龐鳳欽」之人不取回？縱令
    被告所稱「龐鳳欽」者已逃亡大陸屬實，亦得透過各種管道
    處理該改造之槍枝及槍管；而被告受託寄放該改造之槍枝及
    槍管已達16年之久，竟將之放置於隨身攜帶之背包而於陳文
    典之住處遭警查獲，凡此均有違常情，足證被告此部分之陳
    述，係避就之詞，不足採信。
(四)、綜上所述，本案事證明確，被告上開持有改造槍枝及槍管之
    犯行，堪以認定，應依法論科。
三、核被告所為，其持有附表一編號1 之改造槍枝之行為，係犯
    槍砲彈藥刀械管制條例第8 條第4 項之非法持有可發射子彈
    具殺傷力之槍枝罪；其持有附表一編號2 之槍管，係犯同條
    例第13條第4 項之非法持有槍砲之主要零件罪。其同時持有
    如附表一編號1 、2 所示之改造槍枝及槍管，係一行為觸犯
    上開2 罪名，屬想像競合犯，應依刑法第55條之規定，從較
    重之非法持有可發射子彈具殺傷力之槍枝罪處斷；又檢察官
    雖未就被告持有如附表一編號2 所示槍管之犯行起訴，惟此
    部分與已起訴之非法持有可發射子彈具殺傷力之槍枝之犯行
    間，有想像競合犯之裁判上一罪關係，本院復已踐行告知罪
    名之程序，使被告得以充分行使防禦權（見本院卷第45、第
    62頁），本院自得併予審究。另被告前因違反麻醉藥品管理
    條例案件，經臺灣高雄地方法院以86年度訴字第1103號判決
    判處有期徒刑5 年6 月，嗣假釋出監，又因遭撤銷假釋而入
    監執行殘刑，於98年2 月26日執行完畢，有臺灣高等法院被
    告前案紀錄表1 份存卷可參，其於有期徒刑執行完畢後5年
    內，故意再犯本件有期徒刑以上之罪，為累犯，應依刑法第
    47條第1 項之規定，加重其刑。又按槍砲彈藥刀械管制條例
    第18條第4 項固規定：「犯本條例之罪，於偵查或審判中自
    白，並供述全部槍砲、彈藥、刀械之來源及去向，因而查獲
    或因而防止重大危害治安事件之發生者，減輕或免除其刑。
    拒絕供述或供述不實者，得加重其刑至三分之一。」惟被告
    雖於本院審理中自白持有扣案之改造槍枝及槍管，但並未因
    其自白而查獲其槍彈來源之人，是被告自無從依上開規定邀
    減刑之寬典（參考最高法院91年度台上字第2969號判決意旨
    ）。又被告係於前案違反槍砲彈藥刀械管制條例為警查獲後
    ，另行起意持有本案扣案之改造槍枝及槍管，兩案犯意各別
    ，本案自應另行論罪科刑，均併此敘明。
四、原審以被告罪證明確，適用槍砲彈藥刀械管制條例第8 條第
    4 項、第13條第4 項，刑法第11條前段、第55條、第47條第
    1 項、第42條第3 項、第38條第1 項第1 款之規定，審酌被
    告持有前揭改造之槍枝及槍管，對社會治安隱藏之危害甚大
    ，及其犯罪之動機、目的、手段、犯後態度，暨其他一切情
    狀，量處有期徒刑4 年6 月，併科罰金新臺幣15萬元，並就
    罰金刑部分，諭知如易服勞役，以新臺幣1 千元折算1 日。
    另以：扣案如附表一編號1 、2 所示之改造槍枝及槍管，屬
    違禁物，均應依刑法第38條第1 項第1 款之規定，予以沒收
    。至扣案如附表二編號1 、2 所示之子彈、槍管，則均經送
    請鑑定，認該子彈不具殺傷力，且該槍管亦非屬槍砲之主要
    組成零件（鑑定內容詳如附表二所示），有內政部警政署刑
    事警察局99年10月1 日刑鑑字第0990125653號鑑定書、同局
    100 年5 月18日刑鑑字第1000058349號函、內政部100 年6
    月13日內授警字第1000871321號函各1 份附卷可憑（見偵查
    卷第29至32頁；原審卷第157 、158 、162 頁），堪認均非
    屬違禁物，且該子彈亦因已於鑑定時經試射擊發，而失其性
    質，故均不併予沒收。原審認事用法核無違誤，量刑亦稱妥
    適，被告上訴意旨以原審量刑過重，而指摘原判決不當；惟
    查，被告於前犯違反槍砲彈藥刀械管制條例（經原審判處有
    期徒刑4 年，併科罰金新臺幣6 萬元確定），又犯本案，且
    其於本案持有扣案之改造手槍及槍管，嚴重影響社會治安，
    原審量處有期徒刑4 年6 月，併科罰金新臺幣15萬元，尚無
    不當，被告之上訴為無理由，應予駁回。
據上論結，應依刑事訴訟法第368條，判決如主文。
本案經檢察官王登榮到庭執行職務。
中    華    民    國  100     年    10    月    27    日
                  刑事第十庭    審判長法  官  陳中和
                                      法  官  蔡國卿
                                      法  官  邱永貴
以上正本證明與原本無異。
如不服本判決應於收受本判決後10日內向本院提出上訴書狀，其
未敘述上訴理由者，並得於提起上訴後10日內向本院補提理由書
狀（均須按他造當事人之人數附繕本）「切勿逕送上級法院」。
中    華    民    國  100     年    10    月    27    日
                                      書記官  盧雅婷
附錄本案論罪科刑之法條：
槍砲彈藥刀械管制條例第8條第4項
未經許可，製造、販賣或運輸鋼筆槍、瓦斯槍、麻醉槍、獵槍、
空氣槍或第4 條第1 項第1 款所定其他可發射金屬或子彈具有殺
傷力之各式槍砲者，處無期徒刑或5 年以上有期徒刑，併科新臺
幣1 千萬元以下罰金。
未經許可，轉讓、出租或出借前項所列槍枝者，處5 年以上有期
徒刑，併科新臺幣1 千萬元以下罰金。
意圖供自己或他人犯罪之用，而犯前二項之罪者，處無期徒刑或
7 年以上有期徒刑，併科新臺幣1 千萬元以下罰金。
未經許可，持有、寄藏或意圖販賣而陳列第1 項所列槍枝者，處
3 年以上10年以下有期徒刑，併科新臺幣7 百萬元以下罰金。
第 1 項至第 3 項之未遂犯罰之。
犯第1 項、第2 項或第4 項有關空氣槍之罪，其情節輕微者，得
減輕其刑。
槍砲彈藥刀械管制條例第13條第4項
未經許可，製造、販賣或運輸槍砲、彈藥之主要組成零件者，處
3 年以上10年以下有期徒刑，併科新台幣700 萬元下罰金。
未經許可，轉讓、出租或出借前項零件者，處1 年以上7 年以下
有期徒刑，併科新台幣500 萬元以下罰金。
意圖供自己或他人犯罪之用，而犯前2 項之罪者，處5 年以上有
期徒刑，併科新台幣1000萬元以下罰金。
未經許可，持有、寄藏或意圖販賣而陳列第1 項所列零件者，處
6 月以上5 年以下有期徒刑，併科新台幣300 萬元以下罰金。
第 1 項至第 3 項之未遂犯罰之。
附表一：
┌──┬────────┬───┬──────────┬─────────┐
│編號│ 扣 押 物 名 稱 │數  量│ 鑑   定   結   果  │備              註│
├──┼────────┼───┼──────────┼─────────┤
│ 1  │改造手槍（槍枝管│1 枝  │認係改造手槍，由仿BE│卷附內政部警政署刑│
│    │制編號：00000000│      │RETTA 廠M9型半自動手│事警察局99年10月1 │
│    │38號，含彈匣1 個│      │槍製造之槍枝，換裝土│日刑鑑字第09901256│
│    │）              │      │造金屬槍管而成，擊發│53號鑑定書1 份參照│
│    │                │      │功能正常，可供擊發適│（見偵查卷第29至32│
│    │                │      │用子彈使用，認具殺傷│頁）。            │
│    │                │      │力。                │                  │
├──┼────────┼───┼──────────┼─────────┤
│ 2  │槍管            │1 枝  │認係土造金屬槍管，屬│卷附內政部警政署│
│    │                │      │內政部86年11月24日台│  刑事警察局100 年│
│    │                │      │內警字第8670683 號│  5 月18日刑鑑字第│
│    │                │      │公告之槍砲主要組成零│  1000058349號函1 │
│    │                │      │件。                │  份參照（見原審卷│
│    │                │      │                    │  第157 、158 頁）│
│    │                │      │                    │。                │
│    │                │      │                    │卷附內政部100 年│
│    │                │      │                    │  6 月13日內授警字│
│    │                │      │                    │  第1000871321號函│
│    │                │      │                    │  1 份參照（見原審│
│    │                │      │                    │  卷第162 頁）。  │
│    │                │      │                    │                  │
└──┴────────┴───┴──────────┴─────────┘
附表二：
┌──┬────────┬───┬──────────┬─────────┐
│編號│ 扣 押 物 名 稱 │數  量│ 鑑   定   結   果  │備              註│
├──┼────────┼───┼──────────┼─────────┤
│ 1  │子彈            │1 顆  │認係非制式子彈，由金│卷附內政部警政署刑│
│    │                │      │屬彈殼組合直徑9.0mm │事警察局99年10月1 │
│    │                │      │金屬彈頭而成，經試射│日刑鑑字第09901256│
│    │                │      │，無法擊發，認不具殺│53號鑑定書1 份參照│
│    │                │      │傷力。              │（見偵查卷第29至32│
│    │                │      │                    │頁）。            │
├──┼────────┼───┼──────────┼─────────┤
│ 2  │槍管            │1 枝  │認係土造金屬槍管半成│卷附內政部警政署│
│    │                │      │品，非屬內政部86年11│  刑事警察局100 年│
│    │                │      │月24日台內警字第86│  5 月18日刑鑑字第│
│    │                │      │70683 號公告之槍砲主│  1000058349號函1 │
│    │                │      │要組成零件。        │  份參照（見原審卷│
│    │                │      │                    │  第157、158頁）。│
│    │                │      │                    │                  │
│    │                │      │                    │卷附內政部100 年│
│    │                │      │                    │  6 月13日內授警字│
│    │                │      │                    │  第1000871321號函│
│    │                │      │                    │  1 份參照（見原審│
│    │                │      │                    │  卷第162 頁）。  │
│    │                │      │                    │                  │
└──┴────────┴───┴──────────┴─────────┘